臺灣新竹地方法院民事判決  
109年度訴字第1023號
原      告  莊碧雲即新竹縣私立新湖長期照顧中心(養護型)

訴訟代理人  高仁宏律師
複代理人    鄒筠傑
被      告  楊緞妹  


特別代理人  謝翠鴛  
上列當事人間給付費用等事件，本院於民國110年3月9日言詞辯
論終結，判決如下：
    主      文
被告應給付原告新臺幣伍拾伍萬貳仟元，及自民國一○九年十一
月二十五日起至清償日止，按年息百分之五計算之利息。
訴訟費用由被告負擔。
本判決如原告以新臺幣壹拾捌萬肆仟元為被告預供擔保後，得為
假執行。　
    事實及理由
壹、程序方面
　　按無訴訟能力人有為訴訟之必要，而無法定代理人或法定代
    理人不能行代理權者，其親屬或利害關係人，得聲請受訴法
    院之審判長，選任特別代理人，民事訴訟法第51條第2項定
    有明文。查被告為重度精神障礙，有輔助宣告之必要等情，
    有新竹縣政府社會處身心障礙者補助名冊、本院104年監宣
    字第313號民事裁定可參（本院卷第55頁、第83至85頁），
    堪認被告辨識其意思表示效果之能力已顯有不足，不能辨認
    其利害得失，為無訴訟能力之人，而原告業已向本院聲請選
    任特別代理人，經本院當庭裁示由謝翠鴛擔任被告之特別代
    理人，並經原告同意，有本院110年3月9日言詞辯論筆錄可
    稽（本院卷第129頁），則本件訴訟即應由謝翠鴛為被告之
    特別代理人，合先敘明。
貳、實體方面
一、原告主張：
（一）原告莊碧雲於民國97年11月20日設立新竹縣私立新湖長期
      照顧中心，訴外人莊玉興則於97年11月28日設立新竹縣私
      立竹光長期照顧中心（下稱竹光長照中心），地址均位於
      新竹縣湖口鄉千湖路處，僅是上下樓層不同，原告與竹光
      長照中心每月養護費用收取標準為新臺幣（下同）33,000
      元。嗣竹光長照中心於104年9月9日與訴外人許斯雅簽訂
      委託養護契約書，約定自104年9月9日起至105年12月31日
      止，被告將由竹光長照中心全日看護，委託期間家屬鮮少
      探望被告，嗣約期屆滿後，許斯雅並未向竹光長照中心重
      新訂約，原告及竹光長照中心均無從得知被告家屬之聯繫
      方式，而被告尚有精神疾病、行動不便，生活無法自理之
      情形下，原告及竹光長照中心在未受被告委任下，對被告
      提供必要照顧，且未違反被告明示或可推知之意思，已構
      成無因管理，又因被告與原告及竹光長照中心並無訂立契
      約，受有受原告照顧之利益，致原告及竹光長照中心因照
      顧被告支出費用之損害，亦得對被告請求不當得利，則原
      告自得請求被告償還無因管理及不當得利所生之養護費。
（二）被告於106年1月起至108年6月止共30月間由竹光長照中心
      照顧，每月以33,000元計算，並扣除新竹縣政府每月補助
      款項21,000元，竹光長照中心得請求被告給付養護費360,
      000元；於108年7月至109年10月共16月間由原告照顧，每
      月以33,000元計算，並扣除新竹縣政府每月補助款項21,0
      00元，原告得請求被告給付養護費192,000元，嗣竹光長
      照中心已將對被告之上開債權讓與原告，故原告得請求被
      告給付552,000元。
（三）綜上，爰依民法無因管理、不當得利之規定，提起本件訴
      訟，請求本院擇一為有理由之判決，判命被告給付原告55
      2,000元。並聲明：
　１、被告應給付原告552,000元，及自起訴狀繕本送達翌日起至
      清償日止，按年息百分之5計算之利息。
　２、願供擔保，請准宣告假執行。
二、被告則以：
　　社會局有告知今年補助額度為26,000元，希冀本院依卷內資
    料依法判決等語。
三、得心證之理由：
（一）原告主張竹光長照中心於長照約期屆滿後，被告於106年1
      月起至108年6月止共30月間由竹光長照中心照顧、於108
      年7月至109年10月共16月間由原告照顧，而竹光長照中心
      業已將對被告之上開債權讓與予原告等情，業據其提出與
      所述相符之新竹縣私立老人福利機構設立許可證書、新竹
      縣政府109年2月15日府社老字第1090009627號函、委託養
      護契約、新竹縣政府104年9月18日府社助字第10438929號
      函、債權讓與證明書等為證（本院卷第15至61頁），堪以
      為真。
（二）按未受委任，並無義務，而為他人管理事務者，其管理應
      依本人明示或可得推知之意思，以有利於本人之方法為之
      ；管理事務，利於本人，並不違反本人明示或可得推知之
      意思者，管理人為本人支出必要或有益之費用，或負擔債
      務，或受損害時，得請求本人償還其費用及自支出時起之
      利息，或清償其所負擔之債務，或賠償其損害，民法第17
      2條、第176條第1項分別定有明文。經查：
　１、被告於104年9月9日起經移送至竹光長照中心接受全日住宿
      照顧之養護，嗣於105年12月31日屆滿後，仍由竹光長照
      中心及原告持續於106年1月至109年10日間共46個月等情
      ，足徵原告及竹光長照中心在未受被告委任之情形下，仍
      對被告實施必要之照護，有利於被告，且其等對被告之照
      顧並無違反被告明示或可得推知之意思，已對被告成立無
      因管理，自得請求被告支出必要或有益之費用。
　２、又原告及竹光長照中心依法每月照顧費用33,000元，扣除
      新竹縣政府每月補助款項21,000元後，每月必要之養護費
      用尚有12,000元，則竹光長照中心自得請求被告給付自10
      6年1月至108年6月止共30個月，對被告照顧之有益費用36
      0,000元【12,000元×30月＝360,000元】，原告亦得請求被
      告給付自108年7月至109年10月止共16個月，對被告照顧
      之有益費用192,000元【12,000元×16月＝192,000元】，而
      竹光長照中心業已將上開對被告之無因管理債權讓與予原
      告，是原告依民法第172條、第176條請求被告給付552,00
      0元【360,000元＋192,000元＝552,000元】，為有理由，應
      予准許；至原告另依民法第179條不當得利法律關係，請
      求被告給付552,000元，即無須再予審酌，併此敘明。
　３、至被告雖稱新竹縣政府社會局有告知今年補助額度為26,00
      0元等情，縱認其所述為真，然原告本件係請求被告給付
      自106年1月起至109年10月間之有益費用，核與被告所述1
      10年補助費用26,000元無涉，則被告所辯，並不可採。
四、綜上所述，原告依無因管理之法律關係，得請求被告給付55
    2,000元，及自起訴狀繕本送達之翌日起至清償日止計算之
    利息。從而，原告請求被告給付552,000元，及自起訴狀繕
    本送達之翌日即109年11月25日起至清償之日止，按年息百
    分之5計算之利息，洵屬正當，應予准許；並就原告勝訴部
    分准許為假執行之宣告。
五、本件事證已臻明確，兩造其餘之攻擊或防禦方法及所用之證
    據，經本院斟酌後，認為均不足以影響本判決之結果，爰不
    逐一論列，附此敘明。
六、據上論結，原告之訴有理由，依民事訴訟法第78條、第390
    條，判決如主文。　　
中　　華　　民　　國　　110 　年　　3 　　月　　30　　日
                  民事第一庭　　法　官　王碧瑩
以上正本係照原本作成。　　　　　　　　　
如對本判決上訴，須於判決送達後20日內向本院提出上訴狀。如
委任律師提起上訴者，應一併繳納上訴審裁判費。
中　　華　　民　　國　　110 　年　　3 　　月　　30　　日
                                書記官  嚴翠意